【裁判字號】    98,訴,1172
【裁判日期】    990315
【裁判案由】    公共危險等
【裁判全文】
臺灣基隆地方法院刑事判決              98年度訴字第1172號
公  訴  人  臺灣基隆地方法院檢察署檢察官
被      告  甲○○
選任辯護人  郭百祿律師
上列被告因公共危險等案件，經檢察官提起公訴（98年度偵字第
4463號），本院判決如下：
    主  文
甲○○放火燒燬現供人使用之住宅，未遂，處有期徒刑貳年肆月
；又犯恐嚇危害安全罪，處有期徒刑肆月，應執行有期徒刑貳年
陸月。
    事  實
一、甲○○因懷疑乙○○騷擾其女友及挑撥其與同事間情誼，98
    年8月13日21時許，其飲酒後與乙○○於電話中發生口角，
    因而心生不滿，並揚言要到乙○○家放火。甲○○竟於98年
    8月14日凌晨3時許，在乙○○住處樓下即基隆市○○路249
    巷100號1樓，以保特瓶裝汽油，丟向1樓鐵門以打火機引燃
    火勢即離開，幸有鄰居發現火勢，迅速撲滅火勢，尚未釀成
    災害，僅鐵門外側鐵皮受燒變色痕跡為倒V型，地板有燒黑
    情形。1樓住戶劉辜粉因夜間熟睡未發覺，於14日清晨外出
    採菜回來，始發現鐵門燒黑痕跡。甲○○縱火後猶不知悔悟
    ，於14日上午7時20分許，打電話給乙○○炫耀放火燒的漂
    不漂亮，並對乙○○恐嚇說：老婆有9個月身孕，叫乙○○
    隨時要注意，我在暗你在明，要乙○○注意自己和妻小的安
    全，令乙○○心生畏懼，致生危害於安全，因而報警處理。
二、案經基隆市警察局第三分局報告臺灣基隆地方法院檢察署檢
    察官偵查起訴。
    理  由
壹、程序事項（關於證據能力）：
一、關於供述證據：
  (一)按刑事訴訟法第159條之1規定「被告以外之人於偵查中向檢
    察官所為陳述，除顯有不可信之情況者外，得為證據。」證
    人乙○○、劉偉德，核屬被告以外之人，於檢察官偵查時之
    證述，經到庭具結陳述綦詳，並無顯不可信情況，依上開規
    定，自有證據能力。
二、關於非供述證據：
    本院下列所引用之書證：通話錄音光碟、錄音內容譯文、火
    災原因調查鑑定書、勘驗筆錄及照片，雖核均係被告以外之
    人於審判外之陳述而屬傳聞證據，然公訴人、被告甲○○及
    辯護人於本院審判程序中，對於上列所引用之書證之證據能
    力，均表示無意見，且迄於言詞辯論終結前亦未聲明異議。
    本院審酌並無證據足以證明下列書證作成時，有非出於自由
    意志者，亦查無違法取證或其他瑕疵之情形，認為以之作為
    證據為適當，是認該等書證，均合於刑事訴訟法第159條之5
    之規定，均得為證據。
貳、實體事項：
一、上揭事實，業據被告於本院於準備程序及審理時坦承不諱，
    核與證人即告訴人乙○○、丁○○所證述情節相符，並有勘
    驗筆錄及照片足資佐證，而綜合現場勘查及關係人談話筆錄
    ，起火屋內所有家具裝璜等物品無火煙燻燒跡象，起火處附
    近未擺設任何電氣用品，研判因電氣因素引起火災之可能性
    較小，研判起火原因以人為引燃促燃劑造成火災之可能性較
    大，此有98年8月27日基隆市消防局火災原因調查鑑定書在
    卷可稽，而被告事後打電話要求告訴人乙○○配合串供，將
    事情淡化，此有雙方通話錄音譯文在卷可佐，足認被告自白
    與事實相符，本案事證明確，犯行洵堪認定，應依法論科。
二、查被告放火結果，除一樓鐵門外側有明顯火流燻燒痕跡，地
    板有焦黑焦黃現象，火勢並未延燒內部及鄰近樓層或建築物
    ，均未達燒燬或喪失效用程度，亦未波及及影響該棟住宅之
    整體結構，該住宅之重要部分及居住效用，並未達燒燬程度
    。核被告所為，係犯刑法第173條第3項、第1項放火燒毀現
    供人使用之住宅未遂罪及同法第305條恐嚇罪。其所犯上開
    2罪，犯意各別，行為互殊，應分論併罰。其著手犯罪行為
    實行而不遂，為未遂犯，爰依刑法第25條第2項規定，減輕
    其刑。按「犯罪之情狀顯可憫恕，認科以最低度刑，仍嫌過
    重者，得酌量減輕其刑。」刑法第59條定有明文。查被告放
    火現場係洗石子地板，靠近鐵門處部分有焦黑焦黃現象，及
    鐵門外側有明顯V型火流燃燒痕跡，餘均無任何火煙燻燒跡
    象，其燃燒面積非鉅，財物損失輕微，且起火戶鐵門內側無
    燃燒跡象，起火戶1樓客廳、飯廳擺放桌椅等物品皆無火煙
    燃燒跡象，衡其因與被害人因發生嫌隙，一時酒後情緒失控
    而前往被害人住處樓下放火，並未釀成重大災害，且與被害
    人達成和解，此有和解書在卷可憑，認處最低刑度仍嫌過重
    ，有法重情輕情形，爰依刑法第59條減輕其刑，審酌被告素
    行、犯罪動機、犯罪目的、犯罪方法、犯後態度等情狀，分
    別量處如主文所示之刑，並定應執行之刑。又辯護意旨以被
    告5年內未曾故意犯罪受有期徒刑以上刑之宣告，並已坦承
    犯行，深感悔悟，經此教訓，應知所警惕而不致再犯，請求
    予以宣告緩刑，惟查被告所犯係放火公共危險罪，影響社會
    安全至鉅，且動見觀瞻，雖未釀成造重大損害，但風險仍存
    在，且被告亦另犯放火罪仍在偵查中（此有99年3月15日列
    印臺灣高等法院被告前案紀錄表可參），審酌其素行尚不宜
    宣告緩刑，併此敘明。
三、據上論斷，應依刑事訴訟法第299條第1項，刑法173條第3項
    、第1項、第305條、第25條第2項、第59條、第51條第5款，
    刑法施行法第1條之1，判決如主文。
本案經檢察官丙○○到庭執行職務。
中    華    民    國    99    年    3    月    15    日
                  刑事第二庭審判長法  官  陳志祥
                                  法  官  張婷妮
                                  法  官  陳伯厚
以上正本證明與原本無異。
如不服本判決應於收受送達後10日內向本院提出上訴書狀，並應
敘述具體理由；其未敘述上訴理由者，應於上訴期間屆滿後20日
內向本院補提理由書(均須按他造當事人之人數附繕本)「切勿逕
送上級法院」。
中    華    民    國    99    年    3     月    15    日
                                  書記官  王惠萍
附錄論罪法條：
中華民國刑法第173條
（放火或失火燒燬現住建築物及交通工具罪）
放火燒燬現供人使用之住宅或現有人所在之建築物、礦坑、火車
、電車或其他供水、陸、空公眾運輸之舟、車、航空機者，處無
期徒刑或 7 年以上有期徒刑。
失火燒燬前項之物者，處 1 年以下有期徒刑、拘役或 5 百元以
下罰金。
第 1 項之未遂犯罰之。
預備犯第 1 項之罪者，處 1 年以下有期徒刑、拘役或 3 百元
以下罰金。
中華民國刑法第305條
（恐嚇危害安全罪）
以加害生命、身體、自由、名譽、財產之事，恐嚇他人致生危害
於安全者，處 2 年以下有期徒刑、拘役或 3 百元以下罰金。

司法院資訊處製作；財團法人民間司法改革基金會備份。
